【裁判字號】    98,易,1627
【裁判日期】    981223
【裁判案由】    侵占等
【裁判全文】
臺灣臺南地方法院刑事判決              98年度易字第1627號
公  訴  人  臺灣臺南地方法院檢察署檢察官
被      告  甲○○
上列被告因業務侵占等案件，經檢察官提起公訴（98年度偵緝字
第757號），被告於本院準備程序中，先就被訴事實均為有罪之
陳述，經本院合議庭裁定改由受命法官獨任進行簡式審判程序，
判決如下：
    主  文
甲○○犯行使變造特種文書罪，處有期徒刑月，如易科罰金，
以新臺幣壹仟元折算壹日；又犯業務侵占罪，處有期徒刑陸月，
如易科罰金，以新臺幣壹仟元折算壹日。應執行有期徒刑捌月，
如易科罰金，以新臺幣壹仟元折算壹日。
    事  實
一、甲○○前有詐欺、侵占等前科，詎其為圖掩飾真實身分，竟
    與綽號「阿奇」之真實姓名、年籍不詳之成年男子（下稱「
    阿奇」）共同基於變造特種文書之犯意聯絡，由甲○○於民
    國95年9月間先提供其本人之照片1張予「阿奇」，並由「阿
    奇」於同年10月間以不詳方式取得丁○○之職業聯結車駕駛
    執照後，在不詳時、地將上開駕駛執照上丁○○之照片取下
    ，改黏貼甲○○之照片於其上，而變造丁○○名義、貼有甲○○照片之職業聯結車駕駛執照1張後交予甲○○。甲○○
    取得上開變造之駕駛執照後，為向乙○○應徵遊覽車司機乙
    職，即進而單獨基於行使變造特種文書之犯意，於95年11月
    5日，至臺南縣新化鎮○○路135號，將上開職業聯結車駕駛
    執照之影本交付與乙○○而行使之。
二、甲○○自95年11月5日起，受僱於乙○○擔任遊覽車司機，
    負有駕駛遊覽車載客出遊，與受託保管旅遊團費、保管所駕
    車輛及車輛配備之相關物品、設備等業務，為從事業務之人
    。迨96年2月23日上午7時20分許，乙○○在臺南縣新化鎮○○路110之1號前，交付新臺幣（下同）25,000元之旅遊團費
    予甲○○保管，請其轉交領隊，詎甲○○竟意圖為自己不法
    之所有，於當日以變易持有為所有之意思，將其業務上所管
    領之上開款項及車號513-HH號營業用大客車之車鑰匙、車門
    遙控器及車內裝設之無線電通話機均一併侵占入己，並即逃
    匿無蹤。嗣因乙○○發現甲○○未將旅遊團費轉交領隊，始
    報警循線查悉上情。
三、案經乙○○訴由臺南縣警察局新化分局報告臺灣臺南地方法
    院檢察署檢察官偵查起訴。
    理  由
一、按本件被告甲○○所犯均為死刑、無期徒刑、最輕本刑3年
    以上有期徒刑以外之罪，亦非屬高等法院管轄之第一審案件
    ，其於準備程序進行中，先就被訴事實均為有罪之陳述，經
    告知簡式審判程序之旨，並聽取檢察官、被告之意見後，本
    院合議庭依刑事訴訟法第273條之1第1項裁定進行簡式審判
    程序，是本案之證據調查，依同法第273條之2規定，不受同
    法第159條第1項、第161條之2、第161條之3、第163條之1，
    及第164條至第170條所規定證據能力認定及調查方式之限制
    ，合先敘明。
二、上開犯罪事實，業據被告於偵查、本院準備程序及審理中均
    坦承不諱，並經告訴人即被害人乙○○於警詢及偵查中指述
    歷歷（警卷第1至4頁，臺灣臺南地方法院檢察署96年度偵字
    第8019號卷第6至7頁），及經證人即被害人丁○○於警詢中
    證述無訛（警卷第5至6頁），復有變造之丁○○名義、貼有
    被告照片之駕駛執照影本1張及現場照片2張在卷可稽（警卷
    第8頁、第10頁）；參以被告既明知上開旅遊團費款項及車
    鑰匙、車門遙控器及無線電通話機均為告訴人交付其保管，
    縱無繼續為告訴人駕駛遊覽車之意，亦應將上開款項及物品
    均返還與告訴人，然被告竟擅自將該等物品占為己用，款項
    亦花用殆盡，復避不見面，致告訴人追討無著，足徵被告有
    將上開款項及物品易持有為所有之不法侵占意圖甚明，更堪
    認被告上開任意性之自白，確均與事實相符。是本件事證明
    確，被告上開犯行均洵堪認定，應予依法論科。
三、按行使影本，作用與原本相同，偽造私文書後，持以行使其
    影本，偽造之低度行為為高度之行使行為所吸收，應論以行
    使偽造私文書罪（最高法院70年臺上字第1107號判例意旨及
    89年度臺上字第5365號判決意旨參照）；本件被告如上開事
    實欄「一」所述，係推由「阿奇」將證人丁○○之職業聯結
    車駕駛執照換貼被告之照片，變造而得該駕駛執照後，由被
    告單獨持該駕駛執照影本向告訴人應徵工作而行使之，核其
    上開所為應係犯刑法第216條、第212條之行使變造特種文書
    罪。又被告於案發時係受僱於告訴人擔任遊覽車司機乙職，
    負有為告訴人駕駛車輛載送旅客之業務，為從事業務之人，
    其基於業務關係而保管之上開旅遊團費及其所管領之車輛、
    車輛配備物品，自均屬其業務上所持有之物；而被告如上開
    事實欄「二」所述，係於業務持有中，以易持有為所有之意
    思，將上開團費款項及車鑰匙、車門遙控器、無線電對話機
    均予侵占入己，是核其上開所為則係犯刑法第336條第2項之
    業務侵占罪。再被告就上開變造特種文書之犯行，與「阿奇
    」間有犯意聯絡及行為分擔，應論以共同正犯；然被告與「
    阿奇」共同變造特種文書後，復由被告基於單獨犯意持以行
    使，共同變造特種文書之低度行為則為行使變造特種文書之
    高度行為所吸收，不另論罪。被告所犯上開行使變造特種文
    書罪及業務侵占罪2罪名間，犯意有別，行為殊異，應予分
    論併罰。爰審酌被告前有詐欺、侵占等前科，竟為圖掩飾真
    實身分，即變造他人之駕駛執照供己持以使用，對該他人之
    權益及監理機關管理駕駛人身分、駕駛執照資料之正確性皆
    造成相當之危害，所為實不足取，復正值青壯，仍不思循正
    途取財，僅因貪圖私利，即利用職務之便將所保管之款項及
    物品均侵占入己，殊為不該，更足見其漠視他人財物之所有
    權，法紀觀念薄弱，惟念被告經查獲後，尚能坦承上開犯行
    不諱，非無悔意，兼衡被告之犯罪手段、所得利益、被告犯
    後迄未賠償告訴人所受損害之情況，暨被告之學歷、職業、
    家庭狀況等一切情狀，分別量處如主文所示之刑，及各諭知
    易科罰金之折算標準，並定其應執行之刑，暨依司法院釋字
    第662號解釋意旨，諭知易科罰金之折算標準，以示懲儆。
    至被告上開2犯行雖均係於96年4月24日前即已成立，然其於
    中華民國九十六年罪犯減刑條例施行前之96年6月27日即經
    臺灣臺南地方法院檢察署發布通緝，嗣於98年7月1日始為警
    緝獲到案等情，有該署96年6月27日丙○瑞偵恭緝字第2087
    號併案通緝書、臺南縣警察局佳里分局98年7月1日南縣佳警
    偵字第00980008659號通緝案件報告書各1件在卷可按，是被
    告並非於96年12月31日前自動歸案接受偵查，依上開條例第
    5條規定，不符合減刑要件，併此指明。再被告與「阿奇」
    共同變造而得之丁○○名義之職業聯結車駕駛執照及扣案該
    駕駛執照之影本各1張，因該駕駛執照原非屬被告或「阿奇
    」所有，而係證人丁○○所有，扣案該駕駛執照之影本則因
    被告向告訴人應徵工作而業已交付與告訴人，亦非屬被告所
    有，依法均不得諭知沒收；上開駕駛執照上之照片則固為被
    告所有供犯罪所用之物，惟未經扣案，且據被告自陳該駕駛
    執照現已不知去向（本院卷第92頁），復無證據證明該照片
    尚未滅失，為免執行困難，爰不另為沒收之諭知，均附此敘
    明。
據上論斷，應依刑事訴訟法第273條之1第1項、第299條第1項前
段，刑法第216條、第212條、第336條第2項、第41條第1項前段
、第51條第5款，刑法施行法第1條之1第1項、第2項前段，判決
如主文。
本案經檢察官黃信勇到庭執行職務
中    華    民    國    98    年    12    月    23    日
                        刑事第九庭    法  官   蔡盈貞
以上正本證明與原本無異。
如不服本判決應於收受本判決後10日內向本院提出上訴書狀，並
應敘述具體理由。其未敘述上訴理由者，應於上訴期間屆滿後20
日內向本院補提理由書狀（均須按他造當事人之人數附繕本）「
切勿逕送上級法院」。
                                      書記官   陳玉芬
中    華    民    國    98    年    12    月    23    日
附錄論罪科刑法條：
中華民國刑法第216條
（行使偽造變造或登載不實之文書罪）
行使第 210 條至第 215 條之文書者，依偽造、變造文書或登載
不實事項或使登載不實事項之規定處斷。
中華民國刑法第212條
（偽造變造特種文書罪）
偽造、變造護照、旅券、免許證、特許證及關於品行、能力服務
或其他相類之證書、介紹書，足以生損害於公眾或他人者，處1
年以下有期徒刑、拘役或3百元以下罰金。
中華民國刑法第336條
（公務公益侵占罪、業務侵占罪）
對於公務上或因公益所持有之物，犯前條第 1 項之罪者，處 1
年以上 7 年以下有期徒刑，得併科 5 千元以下罰金。
對於業務上所持有之物，犯前條第 1 項之罪者，處 6 月以上
5 年以下有期徒刑，得併科 3 千元以下罰金。
前二項之未遂犯罰之。

司法院資訊處製作；財團法人民間司法改革基金會備份。
